臺灣桃園地方法院民事判決　　　　　　　110年度婚字第149號
原　　　告　甲○○　


被　　　告　乙○○（WANGJOI SIRIRAT）



上列當事人間請求離婚事件，本院於民國110年11月4日言詞辯論
終結，判決如下：
    主      文
准原告與被告離婚。
訴訟費用由被告負擔。
    事實及理由
壹、程序方面
一、按離婚及其效力，依協議時或起訴時夫妻共同之本國法；無
    共同之本國法時，依共同之住所地法；無共同之住所地法時
    ，依與夫妻婚姻關係最切地之法律，涉外民事法律適用法第
    50條定有明文。經查，本件原告為我國人民，被告為泰國人
    民，是本件為涉外民事事件。又兩造於民國106 年4 月28日
    結婚，原告於同年7 月14日向新北市淡水戶政事務所申請辦
    理結婚登記，被告於申請我國戶籍登記時決定採用「乙○○
    」為中文姓名，並來臺與原告同住等事實，為原告所陳，復
    有新北市淡水戶政事務所109 年12月25日函附之兩造結婚登
    記資料及內政部移民署109 年12月23日函附之被告入出國日
    期紀錄等件在卷可稽（見本院卷第10至21頁），揆諸前揭規
    定，本件離婚事件之準據法，自應適用兩造共同住所地之我
    國法律。
二、被告經合法通知，無正當理由未於言詞辯論期日到場，核無
    民事訴訟法第386 條各款所列情形之一，依家事事件法第51
    條準用民事訴訟法第385 條第1 項前段規定，爰依原告之聲
    請，由其一造辯論而為判決。
貳、實體方面
一、原告主張：兩造於106 年4 月28日在泰國結婚，於同年7 月
    14日在臺辦理結婚登記，並共同住在桃園市○○區○○街00
    0 巷00號10樓。惟被告於109 年1 月初向原告表示不欲住在
    該址，旋於5 日在原告上班時，逕自搬離，初時原告尚可聯
    絡被告，109 年5 月以後原告再打給被告，被告便不接電話
    。因原告於109 年10月間接獲內政部移民署通告，表示被告
    居留證到期，原告乃至內政部移民署桃園市專勤隊（下稱專
    勤隊）申報被告失蹤，後原告於110 年2 月18日接獲專勤隊
    電話表示被告已去自首，期間兩造均無聯絡。是被告有惡意
    遺棄之情，且兩造婚姻已有無法維持之重大事由。為此，爰
    依民法第1052條第1 項第5 款及第2 項規定，請求擇一判決
    兩造離婚等語。並聲明：請准原告與被告離婚。
二、被告經合法通知，未於言詞辯論期日到場，亦未提出書狀作
    何聲明或陳述。
三、原告主張兩造於106 年4 月28日結婚，於同年7 月14日辦理
    結婚登記，被告婚後來臺與原告同住於桃園市○○區○○街
    00 0巷00號10樓，嗣於109 年5 月間離家，行蹤不明，經原
    告向專勤隊申報失蹤，專勤隊於110 年2 月18日告知原告稱
    被告已於該日辦理自行到案等情，業據提出被告之居留證、
    專勤隊受理外來人口行方不明案件登記表等件為證（見本院
    卷第33、37頁），並經本院職權調閱原告戶籍資料、兩造結
    婚登記資料、被告之居留及入出境紀錄、被告在臺就醫時於
    醫療機構留存之聯絡地址等件，核閱無訛（見本院卷第5 、
    10至21、39至44、48至55頁）。又經本院函詢專勤隊前開申
    報失蹤案結案情形，專勤隊以110 年3 月8 日以移民北桃勤
    字第1108036431號函覆稱，被告已於110 年2 月18日至專勤
    隊辦理自行到案，並於同日電聯被告，嗣再於110 年3 月23
    日以移民北桃勤字第1108159344號函覆稱被告已書面同意自
    願出國，並於110 年3 月5 日出境（見本院卷第56、62頁）
    。綜合上開事證，核與原告主張相符，堪信原告此部分主張
    為真實，且依被告最新入出境資料顯示，其110 年3 月5 日
    出境後未再入境（見本院卷第109 頁）。
四、得心證之理由
    ㈠按有民法第1052條第1 項各款以外之重大事由，難以維持
      婚姻者，夫妻之一方得請求離婚，但其事由應由夫妻之一
      方負責者，僅他方得請求離婚，民法第1052條第2 項定有
      明文。次按夫妻有民法第1052條第1 項所定各款情形以外
      之重大事由，難以維持婚姻者，雙方固均得據以請求離婚
      ，惟同條第2 項但書既規定，難以維持婚姻之重大事由應
      由夫妻之一方負責者，僅他方得請求離婚，則於難以維持
      婚姻之重大事由，夫妻雙方均須負責時，自應比較衡量雙
      方之有責程度後，僅責任較輕之一方，得向責任較重之他
      方請求離婚；如有責程度相同時，雙方即均得請求離婚，
      始符公平之旨（最高法院95年度台上字第1026號判決意旨
      參照）。又所謂「有前項（指民法第1052條第1 項各款）
      以外之重大事由，難以維持婚姻者」，乃抽象的、概括的
      離婚事由，係民法親屬編於74年修正時，為因應實際需要
      ，參酌各國立法例，導入破綻主義思想所增設，其目的在
      使夫妻請求裁判離婚之事由較富彈性。至於是否有難以維
      持婚姻而得請求離婚之重大事由，主要係以婚姻是否已生
      破綻，且達無法回復之望作為判斷標準，且此判斷不可由
      原告已喪失維持婚姻意欲之主觀面來加以認定，而應依客
      觀標準認定有無難以維持婚姻之事實，該事實是否已達倘
      任何人處於同一境況，均將喪失維持婚姻希望之程度以決
      之。
    ㈡經查，被告於109 年5 月間逕自離家，於110 年3 月5 日
      出境後未再入境，業認如前，是以兩造於109 年5 月起即
      分居迄今，期間幾無聯絡，形同陌路，顯與婚姻係以夫妻
      終生共同生活之目的不合，堪認兩造間目前雖仍有婚姻之
      形式，然已無婚姻之實質，且被告離家而經專勤隊查獲後
      ，即自願出國，未與原告連絡，亦未再來臺，顯見被告亦
      無維持婚姻之意願。本件兩造間現不僅主觀上均已不具婚
      姻維持之意願，且夫妻關係就兩造客觀上應存之基本維繫
      及互負義務，亦已名存實亡，可認兩造間誠摯相愛、彼此
      生活、互相依賴、信任，以共同締造實現婚姻價值之基礎
      均已動搖而不復存在，兩造間婚姻關係之破綻已生且難以
      修復，衡諸常情，任何人倘處於該相同情狀下，均將喪失
      維持婚姻之意欲甚明，揆諸前揭法律規定及說明，應認兩
      造間婚姻已有難以維持而得請求離婚之重大事由，且兩造
      間婚姻關係破綻原因被告之可歸責性較高。準此，原告依
      民法第1052條第2 項規定請求離婚，於法即無不合，應予
      准許。
五、綜上所述，原告依民法第1052條第2 項規定，請求判決離婚
    ，於法並無不合，應予准許。又原告離婚之請求，既經本院
    認屬有據，則其另據同法第1052條第1 項第5 款規定競合請
    求離婚，本院即無庸再予審酌，併此敘明。
六、據上論結，本件原告之訴為有理由，依家事事件法第51條、
    民事訴訟法第385 條第1 項前段、第78條，判決如主文。
中    華    民    國  110     年    11    月    12    日
                    家事法庭    法  官  羅詩蘋
以上正本證明與原本無異。
如對本判決上訴，須於判決送達後20日內向本院提出上訴狀。
如委任律師提起上訴者，應一併繳納上訴審裁判費。
中    華    民    國   110    年    11    月    12    日
                                書記官  黃雅慧